臺灣臺北地方法院民事裁定
111年度保險字第102號
原      告  汪佳琳  
訴訟代理人  黃教倫律師
被      告  遠雄人壽保險事業股份有限公司

法定代理人  孟嘉仁  
訴訟代理人  傅祥原  

上列當事人間請求給付保險金事件，本院裁定如下：
    主  文
本件移送臺灣嘉義地方法院。
    理  由
一、按訴訟之全部或一部，法院認為無管轄權者，依原告聲請或
    依職權以裁定移送其管轄法院，民事訴訟法第28條第1項定
    有明文。又當事人就關於一定法律關係而生之訴訟，得以合
    意定第一審管轄法院，惟於民事訴訟法定有專屬管轄之訴訟
    ，不適用之，此觀民事訴訟法第24條第1項、第26條規定自
    明。是除專屬管轄外，因雙方當事人之合意，得使本無管轄
    權之法院因而有管轄權。準此，當事人合意定第一審管轄法
    院者，如具備上開法定要件，當事人及法院均應受其拘束，
    除專屬管轄外，合意管轄得排斥其他審判籍而優先適用（最
    高法院99年度台抗字第110號裁定參照）。
二、經查，本件原告主張其為訴外人即要保人李玉惠之繼承人，
    本於繼承規定及保險契約請求被告給付保險金，而李玉惠與
    被告所簽訂之超好心B型殘廢照護終身健康保險附約（下稱
    系爭附約）第26條約定「因本附約涉訟者，同意以要保人住
    所地地方法院為第一審管轄法院」（下稱系爭合意管轄約定
    ），原告既為李玉惠之繼承人，繼承李玉惠所有權利義務，
    自應受系爭合意管轄約定之拘束，且系爭合意管轄約定為排
    他性之合意管轄，亦即應優先於其餘民事訴訟法管轄之規定
    。又被告主事務所所在地雖於本院轄區內，然要保人李玉惠
    住所地在嘉義市西區，而位於臺灣嘉義地方法院之轄區內，
    是依據前開約定，本件自應由李玉惠與被告所合意之臺灣嘉
    義地方法院管轄。茲原告向無管轄權之本院起訴，顯係違誤
    。爰依職權將本件移送於該管轄法院。
三、至於原告固辯稱系爭合意管轄約定為定型化契約條款，對原
    告顯失公平，參酌民事訴訟法第28條第2項規定之立法理由
    ，本件不應由要保人住所地之法院管轄，然前開規定之立法
    理由係慮及當事人之一造為法人或商人，依其預定用於同類
    契約之條款而成立合意管轄時，通常締約之他造就此條款多
    無磋商變更之餘地，為防止合意管轄條款之濫用，故賦予他
    造得為管轄權之抗辯，藉以保障經濟弱勢當事人之權益，然
    系爭合意管轄約定係約定以要保人住所地之法院為管轄法院
    ，顯然被告並非利用定型化合意管轄條款，排除法定管轄權
    之法院，藉以影響他造之訴訟權益，即系爭合意管轄約定難
    認對要保人有顯失公平之情形，原告既繼承要保人之地位，
    自無從主張本件應排除系爭合意管轄約定之適用，其前揭所
    辯洵無足採。
四、爰裁定如主文。
中　　華　　民　　國　　111 　年　　9 　　月　　19　　日
                  民事第四庭    法  官  蕭涵勻
以上正本係照原本作成。
如不服本裁定應於送達後10日內向本院提出抗告狀，並繳納抗告
費新臺幣1,000元。
中　　華　　民　　國　　111 　年　　9 　　月　　19　　日
                                書記官  林立原